【裁判字號】    98,家聲,216
【裁判日期】    980609
【裁判案由】    變更子女姓氏
【裁判全文】
臺灣板橋地方法院民事裁定             98年度家聲字第216號
聲  請  人  甲○○
上列當事人間請求變更子女姓氏事件，本院裁定如下：
    主  文
聲請人甲○○之姓氏准予變更為母姓之「黃」姓。
聲請程序費用由聲請人負擔。
    理  由
一、按有下列各款情形之一，且有事實足認子女之姓氏對其有不
    利之影響時，父母之一方或子女得請求法院宣告變更子女之
    姓氏為父姓或母姓：一、父母離婚者。二、父母之一方或雙
    方死亡者。三、父母之一方或雙方生死不明滿三年者。四、
    父母之一方曾有或現有未盡扶養義務滿二年者，民法第1059
    條第5 項有明文規定。姓氏屬姓名權而為人格權之一部分，
    具有社會人格之可辨識性，與身分安定及交易安全有關外，
    姓氏尚具有家族制度之表徵，故賦予父母之選擇權，惟因應
    情勢變更，倘有事實足認子女之姓氏對其有不利之影響時，
    父母之一方或子女自得請求法院宣告變更子女之姓氏為父姓
    或母姓。
二、本件聲請意旨略以：聲請人為林有乾與黃秀玉之非婚生子女
    ，自幼即為堂舅黃義雄、蔡雲如所收養，並改姓為「黃」姓
    ，其收養之目在於繼承母親家中之香火，因此聲請人雖已於
    98年4 月30日終止與養父母之收養關係，並回復聲請人之父
    姓「林」姓，然聲請人欲繼承黃家香火之初衷並未改變，如
    不能改從母姓，聲請人將無法繼承母親家中之香火，爰依法
    聲請變更姓氏從母姓「黃」等語。
三、經查，聲請人所主張之上開事實，業據聲請人敘明綦詳於卷
    ，並提出戶籍謄本1 件為證，復經證人即聲請人之母黃秀玉
    到庭證稱：「（問：聲請人所述是否實在？）實在，我希望
    他能改母姓，因為我是獨生女，我父母沒有生男孩，聲請人
    的父親也過世十多年了，現在我們跟聲請人父親那邊也沒什
    麼往來。」、「希望聲請人從母姓繼承我們這邊的香火。」
    等語屬實（參見本院98年6 月4 日非訟事件筆錄），堪信為
    真實。職此，本院審酌上情，考量聲請人雖已終止與養父母
    之收養關係，然聲請人起初成立收養關係之目的即在於繼承
    母親家族之香火，又聲請人使用「黃」姓已數十年，如回復
    從父姓「林」，將對聲請人造成不便，可認對聲請人實有不
    利影響，是聲請人請求變更姓氏從母姓「黃」，經核並無不
    合，本件聲請為有理由，依法應予准許，爰裁定如主文所示
    。
四、依非訟事件法第21條第2 項、民事訴訟法第78條、95條，裁
    定如主文。
中    華    民    國    98    年    6     月    9    日
                  家事法庭  法  官  林春長
上列正本證明與原本無異。
如不服本裁定應於送達後10日內向本院提出抗告狀，並應繳納抗
告費新台幣1,000 元。
中    華    民    國    98    年    6     月    9     日
                            書記官  高小婷


司法院資訊處製作；財團法人民間司法改革基金會備份。
